臺灣高雄地方法院交通事件裁定　　　　 95年度交聲字第956號
原處分機關　高雄市政府警察局新興分局
異　議　人
即受處分人　甲○○
上列受處分人因聲明異議案件，對於高雄市政府警察局新興分局
95年12月15日所為之處分（原處分：高市警新分裁字第9510038
號），聲明異議，本院裁定如下：
    主  文
原處分撤銷。
甲○○不罰。
    理  由
一、異議意指略以：異議人即受處分人甲○○因於民國95年10月
    24 日 ，在高雄市○○街11巷1 號前擺設攤位，致遭裁處罰
    鍰，然所擺攤之處係退縮地，屬私人得自由運用之土地，且
    並無騎樓柱，原處分機關遽認為騎樓地而加以裁處，所為之
    處分顯有錯誤，爰請求撤銷原處分。
二、按在道路堆積、置放、設置或拋擲足以妨礙交通之物者；利
    用道路為工作場所者，除責令行為人即時停止並消除障礙外
    ，處行為人或其雇主新台幣1200元以上2400元以下罰鍰，道
    路交通管理處罰條例第82條第1 項第1 款、第3 款分別定有
    明文；而前開條文中所稱之道路，係指公路、街道、巷衖、
    廣場、騎樓、走廊或其他供公眾通行之地方，亦為道路交通
    管理處罰條例第3 條第1 款所明定。次按行政法院36年判字
    第16號判例載稱：「當事人主張事實須須負舉證責任倘其所
    提出之證據不足為主張事實之責證明自不能認其主張之事實
    為真實。」，另行政法院31年判字第53號判例亦釋明：「當
    事人主張事實須負舉證責任倘所提出之證據不足為其主張事
    實之證明自不能認其主張為真實。」申言之，如原處分機關
    認人民有法定應予處罰之情事，自應就法律所規定應予處罰
    之要件事實，提出明確之證據加以證明後，始得採取處罰人
    民之措施甚明。
三、原處分機關係以異議人前於95年10月24日，在高雄市○○街
    11巷1 號前擺設攤位，屬在道路堆積、放置或拋擲足以妨礙
    交通之物而有違反道路交通管理處罰條例之情，經警開立高
    雄市政府執行消除道路障礙工作勸告（導）單而由異議人簽
    收，竟又於95年10月25日上午8 時25分許，在同址佔用道路
    為工作場所販賣早餐，違反道路交通管理處罰條例第82條第
    1 項第3 款，經員警掣單舉發並交付送達於異議人後，嗣異
    議人提出申訴，經查證異議人確有前開違規行為屬實，乃加
    以裁罰異議人新台幣（下同）2400元之罰鍰。經查，本件異
    議人於95年10月25日上午8 時25分許，在高雄市○○街11巷
    1 號前擺設攤位販賣早餐，經原處分機關以利用道路為工作
    場所為由，認為異議人違反道路交通管理處罰條例，因而裁
    處2400元等情，有高雄市政府執行消除道路障礙工作勸告（
    導）單、原處分機關舉發違反道路交通管理事件通知單及原
    處分機關違反道路交通管理事件裁決書各1 份在卷可參，並
    有卷附現場照片2 張可佐，且為異議人所不否認，堪信為真
    實。惟查，異議人在高雄市○○街11巷1 號前擺設攤位販賣
    早餐之地點，係該址公寓退縮空地，並非騎樓地，經本院分
    別函詢高雄市政府地政處新興地政事務所及高雄市政府工務
    局，經核無訛，有卷附高雄市政府地政處新興地政事務所96
    年1 月16日覆函及檢附之地籍圖影本各1 份暨高雄市政府工
    務局96年1 月29日覆函及所檢附之建築圖說、複丈成果圖各
    1 份在卷可佐，是以，本件異議人所擺設攤位作工作場所之
    地點，並非騎樓地甚明，原處分機關就此部分之認定，即有
    疑義。再者，就卷附原處分機關檢送之「尚仁街11巷1 號佔
    用攤販道路營業，妨害交通相片」2 張以觀，雖異議人擺設
    攤位地點有諸多機車停放於旁，然就此尚難據以認定該處已
    然提供公眾通行，而就原處分機關所提出之證據尚不足以認
    定異議人擺設攤位販賣早餐之地點屬於道路交通管理處罰條
    例第3 條第1 款所稱之道路，自不得援引道路交通管理處罰
    條例第82條第1 項第1 款或同條第3 款之規定，加以裁罰，
    再經本院函詢原處分機關如何認定異議人擺攤處為騎樓地乙
    節，其覆以：如舉發相片所示，異議人擺攤處確為騎樓地云
    云，未見其他具體理由，揆諸首揭說明，原處分機關未就法
    律所規定應予處罰之要件事實，提出明確之證據加以證明，
    即不得就本件異議人在在高雄市○○街11巷1 號前擺設攤位
    販賣早餐之行為，認定係利用道路為工作場所之違規行為，
    或係在道路堆積、置放、設置或拋擲足以妨礙交通之物之違
    規行為，而採取處罰人民之措施。原處分機關未予詳查即逕
    自認定異議人上述擺攤地點為騎樓地，而遽加裁罰2400元，
    所為處分尚有未洽，本件異議為有理由，原處分應予撤銷，
    改諭知異議人不罰。
四、據上論斷，應依道路交通案件處理法第20條，裁定如主文。
中　　華　　民　　國　　96　　年　　2 　　月　　6 　　日
                    交通法庭    法　官   戴韻玲
以上正本證明與原本無異。
如不服本裁定應於送達後5日內向本院提出抗告狀。
中　　華　　民　　國　　96　　年　　2 　　月　　6 　　日
                                書記官   李春慧
